臺灣臺中地方法院刑事判決
111年度簡上字第18號
上  訴  人  
即  被  告  王清禾




上列上訴人即被告因竊盜案件，不服本院中華民國110年12月6日
110年度簡字第1302號刑事簡易判決（偵查案號：110年度偵字第
21200號），提起上訴，本院管轄第二審之合議庭，判決如下：
    主    文
原判決關於沒收部分撤銷。
其餘上訴駁回。
王清禾緩刑貳年，緩刑期間付保護管束，並應於緩刑期間內接受
受理執行之地方檢察署所舉辦之法治教育貳場次。
    犯罪事實
一、王清禾意圖為自己不法之所有，基於竊盜之犯意，於民國110
    年4月22日19時29分許，進入林靜宜位於臺中市○區○○○○街00
    號居所庭院內（侵入住宅部分，未據告訴），徒手竊取林靜
    宜放置在機車踏板上，內裝有I PAD AIR3（序號：DMPZC2KY
    LMPG）1台、APPLE PENCIL觸控筆1支、IPAD鍵盤1個之包包2
    個，得手後，隨即離去。嗣經林靜宜察覺失竊報警處理，為
    警調閱監視器錄影畫面，循線查悉上情。
二、案經林靜宜訴由臺中市政府警察局第二分局報告臺灣臺中地
    方檢察署檢察官偵查起訴。
    理    由
一、按被告以外之人於審判外之陳述，雖不符刑事訴訟法第159
    條之1至第159條之4之規定，而經當事人於審判程序同意作
    為證據，法院審酌該言詞陳述或書面陳述作成時之情況，認
    為適當者，亦得為證據；當事人、代理人或辯護人於法院調
    查證據時，知有同法第159條第1項不得為證據之情形，而未
    於言詞辯論終結前聲明異議者，視為有前項之同意，刑事訴
    訟法第159條之5亦有明文，而該條規定之立法意旨，在於確
    認當事人對於傳聞證據有處分權，得放棄反對詰問權，同意
    或擬制同意傳聞證據可作為證據，屬於證據傳聞性之解除行
    為，如法院認為適當，不論該傳聞證據是否具備刑事訴訟法
    第159條之1至第159條之4所定情形，均容許作為證據，不以
    未具備刑事訴訟法第159條之1至第159條之4所定情形為前提
    （最高法院104年度第3次刑事庭會議決議參照）。本院下述
    所引用之供述證據，檢察官、上訴人即被告（下稱被告）迄
    至本院言詞辯論終結前，亦均未聲明異議，可認為同意作為
    證據，本院審酌該等證據之取得過程並無瑕疵，與本案待證
    事實間復具有相當之關聯性，以之為本案證據尚無不當，認
    為得為本案之證據，是依刑事訴訟法第159條之5之規定，均
    有證據能力。本案以下所引用之其他非供述證據之物證，或
    以科學、機械之方式，對於當時狀況所為忠實且正確之記錄
    ，性質上並非供述證據，均應無傳聞法則規定之適用，並無
    證據證明有出於違法取得之情形，復經本院依法踐行調查程
    序，應均具證據能力。
二、上揭犯罪事實，業據被告王清禾坦承不諱，核與證人即告訴
    人林靜宜於警詢中證述情節相符（見偵卷第27頁至第29頁）
    ，並有警員職務報告、行竊現場圖、監視器畫面擷取照片及
    路口監視器畫面擷取照片、車號查詢機車車籍等件可參（見
    偵卷第19頁至第20頁、第31頁至第69頁、第77頁），足認被
    告自白與事實相符，堪以採信。故本案事證明確，被告上開
    犯行堪以認定，應依法論科。
三、論罪科刑
（一）刑法第321條第1項第1款所謂「住宅」，係指人類日常居
      住之場所，而一般住宅之前後庭院係與住宅相附連，為該
      住宅居住人生活起居場所之一部分，就日常居住安全之整
      體觀之，與該住宅有密切不可分之關係，亦應認係住宅之
      一部分（最高法院76年度台上字第2972號、80年度台上字
      第64號判決意旨參照）；次按一般商店如同時兼作營業人
      居住為其生活起居場所之複合式使用，且監督權係屬同一
      ，可認屬住宅，然若僅供作營業場所而非兼充住宅使用，
      則係住宅以外之建築物（最高法院98年度台上字第1642號
      判決意旨參照）。
（二）經查，被告於起訴書犯罪事實欄一所示之時、地，侵入告
      訴人林靜宜住家前庭院，而該處停有汽機車、自行車，可
      供住宅內之住戶停車使用，前方復設有鐵柵欄可對外區隔
      等情，業據告訴人於警詢及本院準備程序時陳述明確，並
      有現場照片可佐（偵卷第27至29頁、第59至61頁；本院易
      字卷第17頁、第36頁），是該處應屬於住戶住居生活出入
      之處所，就該住宅日常居住安全之整體觀之，與該住宅有
      密切不可分之關係，應認係住宅之一部。核被告所為，係
      犯刑法第321條第1項第1款之侵入住宅竊盜罪　　　
四、撤銷原判決關於沒收部分之理由：
（一）按刑法、刑法施行法相關沒收之條文已分別於104年12月3
      0日、105年6月22日修正公布，並自105年7月1日起施行。
      修正後刑法刪除第34條沒收為從刑之規定，將沒收重新定
      性為「刑罰及保安處分以外之法律效果，具有獨立性，而
      非刑罰（從刑）」。為使犯罪行為人不得保有不法利得，
      認沒收本質為「準不當得利的衡平措施」。又修正後刑法
      基於沒收具備獨立性，亦規定得由檢察官另聲請法院為單
      獨沒收之宣告（刑法第40條第3項、刑事訴訟法第259條之
      1、第455條之34至37等規定參照）。因而在訴訟程序，沒
      收得與罪刑區分，非從屬於主刑，基於沒收之獨立性，本
      院自得於本案前述罪刑上訴無理由駁回時，單獨撤銷沒收
      部分，並自為判決。
（二）次按犯罪所得，屬於犯罪行為人者，沒收之；犯罪所得之
      沒收，於全部或一部不能沒收或不宜執行沒收時，追徵其
      價額；宣告犯罪所得之沒收或追徵，有過苛之虞、欠缺刑
      法上之重要性、犯罪所得價值低微，或為維持受宣告人生
      活條件之必要者，得不宣告或酌減之；刑法第38條之1第1
      項前段、第3項及第38條之2第2項分別定有明文。又沒收
      犯罪所得之範圍，應僅以行為人實際因犯罪所獲得之利益
      為限，倘行為人並未因此分得利益，或缺乏證據證明行為
      人確實因犯罪而有所得，自不應憑空推估犯罪所得數額並
      予以宣告沒收，以免侵害行為人之固有財產權。再按刑法
      第38條之2第1項本規定：「犯罪所得及追徵之範圍與價額
      ，認定顯有困難時，得以估算認定之。所謂「認定顯有困
      難」係指可預期無法對不法所得及追徵之範圍與價額作出
      具體確認，或需要不合比例之時間與花費始能查明者；而
      不法利得之估算，乃是藉由蓋然性之考量，決定行為人獲
      利之數量，在訴訟上並不採取嚴格證明原則，法院不受法
      定證據方法與法定調查程序之限制，在不違反論理法則與
      經驗法則下，法院應本於合義務之裁量，而為不法利得範
      圍與價額之估算。
（三）被告所竊得之包包2個，以及其中所含I PAD AIR3（序號
      ：DMPZC2KYLMPG）1台、APPLE PENCIL觸控筆1支、IPAD鍵
      盤1個，均為其犯罪所得，本應依刑法第38條之1第1項前
      段、第3項規定宣告沒收、追徵。惟被告與告訴人餘原審
      以總額新臺幣（下同）1萬5,000元達成調解，告訴人並拋
      棄其餘請求，有調解程序筆錄在卷可參（見本院易字卷第
      45頁至第46頁），審諸被告與告訴人既願意以上開金額成
      立調解，本院認以此該金額估算被告所竊得物品之實際價
      值，應為可信。而被告嗣後已依照調解程序筆錄履行完畢
      ，有匯款單據影本在卷可參（見本院簡上卷第47頁），上
      開結果已達到沒收制度剝奪被告犯罪所得之立法目的，衡
      諸刑法沒收制度之優先保護被害人理念，本院認此部分若
      仍宣告沒收或追徵被告之犯罪所得，顯屬過苛，爰均不予
      宣告沒收或追徵。原判決未及審酌後續被告履行調解程序
      筆錄內容之情況，而為沒收、追徵之諭知，即有未當，本
      院爰就原判決關於沒收部分予以撤銷。
五、上訴駁回之理由：　　
（一）被告上訴稱：伊現已依照調解程序筆錄內容履行完畢，希
      望可以有緩刑機會等語。
（二）按量刑輕重，係屬事實審法院得依職權自由裁量之事項，
      苟已斟酌刑法第57條各款所列情狀而未逾越法定刑度，不
      得遽指為違法（最高法院72年度台上字第6696號、75年度
      台上字第7033號判例參照）。又在同一犯罪事實與情節，
      如別無其他加重或減輕之原因，下級審量定之刑，亦無過
      重或失輕之不當情形，則上級審法院對下級審法院之職權
      行使，原則上應予尊重，亦有最高法院85年度台上字第24
      46號裁判意旨可資參酌。本件原審審酌被告不思循正當途
      徑獲取財物，而為本案犯行，實不可取，顯然欠缺尊重他
      人財產權之觀念；然念及被告坦承犯行，犯後態度尚可，
      業與告訴人調解成立，有本院調解程序筆錄可佐；兼衡其
      犯罪之動機、目的、手段，及其自陳之教育程度、職業、
      家庭經濟狀況等一切情狀，依刑事訴訟法第449條第2項、
      第3項、第450條第1項、第454條第2項之規定，判處有期
      徒刑6月，如易科罰金，以1,000元折算1日。經核原審判
      決既未逾越法定刑度，復未濫用自由裁量之權限，所為量
      刑核無不當或違法，且無輕重失衡之情形，被告雖嗣後依
      照其與告訴人成立之調解程序筆錄內容履行完畢，仍無法
      動搖原審量刑之基礎，原審判決應予維持；被告上訴無理
      由，應予駁回。
六、刑罰之目的固有處罰行為人之意義，惟依現今通行之概念係
    重在教育，並非重在懲罰，查被告於95年間曾竊盜案件，經
    本院95年度易字第313號判決處有期徒刑2月，於95年4月21
    日易科罰金執行完畢。其於有期徒刑執行完畢後，5年內未
    曾因故意犯罪，受有期徒刑以上刑之宣告紀錄，素行尚可，
    有臺灣高等法院被告前案紀錄表可稽，被告犯後坦承犯行，
    並已依調解程序筆錄內容履行完畢，告訴人表明願意如以調
    解程序筆錄內容給付約定為條件，同意給予被告附條件緩刑
    宣告，有調解程序筆錄可參（見本院易字卷第45頁至第46頁
    ），而被告現已就調解程序筆錄內容全數履行完畢，可認被
    告顯已有悔意，經此偵審教訓，當知所警惕，信無再犯之虞
    ，本院認上開所宣告之刑，以暫不執行為適當，爰依刑法第
    74條第1項第2款規定併予宣告緩刑2年，以啟自新。本院為
    使被告能於本案中深切記取教訓，避免其再度犯罪，強化其
    法治之觀念，爰依刑法第74條第2項第8款規定，諭知被告接
    受臺灣臺中地方檢察署主辦之法治教育課程2場次，且依刑
    法第93條第1項第2款規定，於緩刑期間內應付保護管束；倘
    被告於本案緩刑期間，違反上開所定負擔，且情節重大，足
    認有執行刑罰之必要，檢察官得依刑法第75條之1第1項第4
    款規定，聲請撤銷緩刑之宣告，執行宣告刑，附此敘明。
七、據上論斷，應依刑事訴訟法第455條之1第1項、第3項、第36
    8條、第364條、第369條第1項前段，刑法第74條第1項第2款
    、第2項第8款、第93條第1項第2款，判決如主文。
本案經檢察官詹益昌提起公訴，檢察官藍獻榮到庭執行職務。
中　　華　　民　　國　　111 　年　　5 　　月　　17　　日
               刑事第十八庭  審判長法  官  李昇蓉 
                                   法  官  侯驊殷
　　　　　　　　　　　　　　　　　 法  官  張美眉
以上正本證明與原本無異。
不得上訴。
                                   書記官  薛美怡
中　　華　　民　　國　　111 　年　　5 　　月　　17　　日
附錄本案論罪科刑法條： 
中華民國刑法第321條
犯前條第1項、第2項之罪而有下列情形之一者，處6月以上5年以
下有期徒刑，得併科50萬元以下罰金：
一、侵入住宅或有人居住之建築物、船艦或隱匿其內而犯之。
二、毀越門窗、牆垣或其他安全設備而犯之。
三、攜帶兇器而犯之。
四、結夥三人以上而犯之。
五、乘火災、水災或其他災害之際而犯之。
六、在車站、港埠、航空站或其他供水、陸、空公眾運輸之舟、
    車、航空機內而犯之。
前項之未遂犯罰之。